臺灣高雄地方法院民事判決　　　　　　　100年度訴字第112號
原　　　告　王藝樺即王秀慧
被　　　告　富邦資產管理股份有限公司
法定代理人　陳紹興
訴訟代理人　陳營尉
　　　　　　陳逸群
上列當事人間分配表異議之訴事件，本院於民國100 年4 月28日
言詞辯論終結，判決如下：
    主      文
本院民國九十八年度司執字第一００一六三號強制執行事件於民
國九十九年七月十九日所製作之分配表中，次序一所列載被告之
債權利息金額應更正為新臺幣壹拾捌萬伍仟柒佰柒拾壹元。
原告其餘之訴駁回。
訴訟費用由被告負擔十分之六，餘由原告負擔。
    事實及理由
壹、程序事項：
    按訴狀送達後，原告不得將原訴變更或追加他訴。但請求之
    基礎事實同一者，不在此限。民事訴訟法第255 條第1 項第
    2 款定有明文。經查，本件原告原依強制執行法第14條之規
    定提起債務人異議之訴，請求更正系爭分配表（詳如下述）
    ，嗣於本院審理時追加提起分配表異議之訴，並追加先位聲
    明，再撤回以同法第14條為請求權基礎之主張及先位聲明。
    核其所為變更，請求之基礎事實相同，合於前開規定，於法
    並無不合，應予准許，合先敘明。
貳、實體事項：
一、原告主張：原告前於民國83年7 月6 日向訴外人台灣省合作
    金庫銀行（下稱合庫銀行）貸款新臺幣（下同）361 萬元，
    因自83年12月6 日起即未繳納本息，經合庫銀行聲請本院核
    發支付命令，命原告給付3,581,301 元，及自83年12月6 日
    起至清償日止，按週年利率10.3％計算之利息，暨自84年1
    月6 日起至清償日止，逾期在6 個月以內者，按上開利率10
    ％；逾期超過6 個月者，按上開利率20％計算之違約金（以
    下稱系爭支付命令），並持系爭支付命令聲請拍賣原告所有
    之不動產，而未全額受償，經本院民事執行處（下稱執行法
    院）核發88年2 月20日85年度執字第20884 號債權憑證（下
    稱系爭債權憑證）。合庫銀行雖於98年3 月11日將系爭債權
    憑證所表彰之債權讓與被告，然合庫銀行對原告之利息、違
    約金請求權均因逾5 年不行使而消滅，被告於98年10月1 日
    執系爭債權憑證聲請強制執行原告持有之股票，仍將罹於請
    求權時效之利息及違約金債權計入執行債權，執行法院98年
    度司執字第100163號清償債務事件（下稱系爭執行事件）於
    99年7 月19日製作之分配表（下稱系爭分配表），亦將利息
    及違約金債權列入分配，實有不當。為此爰依強制執行法第
    39條（應為第41條）規定提起本件訴訟。並聲明：系爭執行
    事件於99年7 月21日（應為99年7 月19日）所製作之分配表
    次序1 關於被告之債權利息44 7,696元及違約金88,931元，
    均應更正為0 元。
二、被告則以：合庫銀行於88年2 月取得系爭債權憑證後，於93
    年1 月9 日第一次換發債權憑證，被告受讓債權後，於98年
    10 月1日以換發之債權憑證聲請強制執行，是原告就被告請
    求已逾5 年期間之利息所為時效抗辯雖屬可採，然被告仍得
    請求自93年10月1 日起算至分配時止之利息，已於99年11月
    15日向執行法院更正利息請求。至於違約金部分，則應適用
    15 年 之請求權時效，且無罹於消滅時效情事等語置辯。並
    聲明：原告之訴駁回。
三、兩造就下列事項並不爭執（見本院卷第31至32頁），依民事
    訴訟法第280條第1項、第279條第1項之規定，堪認為真實：
（一）原告於83年7 月6 日向合庫銀行貸款361 萬元，雙方約定
      貸款期間自83年7 月6 日起至103 年7 月6 日止，原告自
      83年12月6 日起即未繳納本息，經合庫銀行聲請本院於84
      年3 月22日核發系爭支付命令，系爭支付命令業於84 年5
      月12日確定。
（二）合庫銀行持系爭支付命令聲請拍賣原告所有之不動產，於
      86年8 月21日受償3,616,493 元（其中38,595元為執行費
      ），尚不足受償347,763 元，經執行法院核發系爭債權憑
      證。
（三）合庫銀行再於92年11月26日持系爭債權憑證聲請強制執行
      原告對訴外人泛亞商業銀行股份有限公司鼎強分公司（下
      稱泛亞銀行鼎強分行）之存款債權，執行法院以92年度執
      字第57571 號清償債務事件受理在案，惟泛亞銀行鼎強分
      行以查無原告帳戶為由，提出異議，致強制執行無結果，
      經合庫銀行聲請改發債權憑證後，撤回執行結案。
（四）被告於97年12月5 日自合庫銀行受讓該銀行對原告如第2
      項所示之債權本金，暨其利息、違約金及墊付費用，並依
      金融機構合併法第15條第1 項第1 款及第18條第3 項規定
      ，於98年3 月11日將上情公告周知。
（五）被告於98年10月1 日持系爭債權憑證聲請強制執行原告所
      持有之股票，經執行法院以系爭執行事件受理在案，並扣
      押原告所持有之所羅門公司股票5,785 股、陽明海運公司
      股票5,499 股、長虹公司股票10,500股（以下合稱系爭股
      票），於98年11月25日賣出系爭股票換價得款812,358 元
      ，於99年7 月19日作成系爭分配表，原告則於99年8 月16
      日具狀對系爭分配表聲明異議，於99年8 月25日提起本件
      訴訟。
四、本件爭點如下：
（一）系爭債權憑證所表彰之利息及違約金請求權，是否因逾5
      年時效期間不行使而消滅？
（二）原告請求將系爭分配表次序1 所示利息447,696 元及違約
      金88,931元部分均予以剔除，更正為0元，有無理由？
五、本院判斷：
（一）系爭債權憑證所表彰之利息及違約金請求權，是否因逾5
      年時效期間不行使而消滅？
 （1）按利息、紅利、租金、贍養費、退職金及其他一年或不及
      一年之定期給付債權，其各期給付請求權，因五年間不行
      使而消滅。民法第126 條定有明文。又按，違約金之約定
      ，為賠償給付遲延所生之損害，於債務人給付遲延時，債
      權人始得請求，既非定期給付之債務，與民法第126 條所
      規定之性質不同，其時效為15年而非5 年，亦無民法第14
      5 條第2 項規定之適用（最高法院98年度台上字第911 號
      判決意旨參照）。
 （2）經查，被告係於98年10月1 日執系爭債權憑證，向執行法
      院聲請強制執行原告持有之股票，本院並於99年7 月19日
      作成系爭分配表，已如前述。觀諸系爭分配表，除列計系
      爭債權憑證之本金347,763 元外，另列計86年6 月12日至
      98年12月7 日之利息447,696 元、86年7 月13日至98年12
      月7 日之違約金889,313 元，總計884,390 元。然依前開
      規定，利息債權僅得就被告聲請強制執行時回溯5 年部分
      為請求，逾5 年部分，因原告為時效抗辯，已不得請求；
      而違約金債權之時效為15年，原告主張已罹於5 年之時效
      ，不能請求，並無理由。則系爭債權憑證所表彰之利息請
      求權，就93年10月1 日以前之部分，已因逾5 年時效期間
      不行使而消滅；至違約金部分，既非定期給付之債，與民
      法第126 條所規定之性質不同，其時效期間應為15年，被
      告主張自86年6 月12日起算至分配日止之違約金，均應受
      分配，即屬有據。
（二）原告請求將系爭分配表次序1 所示利息447,696 元及違約
      金88,931元部分均予以剔除，有無理由？
 （1）按債權人或債務人對於分配表所載各債權人之債權或分配
      金額有不同意者，應於分配期日一日前，向執行法院提出
      書狀，聲明異議；異議未終結者，為異議之債權人或債務
      人，得向執行法院對為反對陳述之債權人或債務人提起分
      配表異議之訴。強制執行法第39條第1 項、第41條第1 項
      前段分別定有明文。
 （2）經查，系爭分配表所列載之利息，部分已罹於請求權時效
      ，已如前述；被告亦已於99年11月15日向執行法院聲請更
      正系爭分配表上所載金額（見本院卷第36至37頁、第53頁
      ）。從而，除系爭債權憑證上所列之本金347,763 元外，
      被告應另得請求自93年10月1 日起至98年12月7 日止，按
      週年利率10.3％計算之利息計185,771 元（計算式：347,
      763 元×10.3％×5 ＝179,098 元。347,763 元×10.3％
      ÷36 5×68＝6,673 元；179,098 元＋6,673 元＝185,77
      1 元）；違約金部分，被告得請求自86年6 月12日起至98
      年12月7 日止，按週年利率2.06％計算之違約金計89,539
      元。是原告請求更正分配表，於利息債權逾185,771 元範
      圍，為有理由，應予准許；其餘請求更正部分，為無理由
      ，應予駁回。
 （3）至原告表示本院98年度司執字第100163號卷附之合庫銀行
      98年3 月11日債權讓與證明書記載：「逾期放款經轉入催
      收款者，應停止計息」，主張本件貸款自轉催收後即不應
      計息，而轉催收前之利息亦應罹於時效云云。然按，逾期
      放款經轉入催收款者，應停止計息。但仍應依契約規定繼
      續催理，並在催收款各分戶帳內利息欄註明應計利息，或
      作備忘紀錄。逾期放款未轉入催收款前應計之應收利息，
      仍未收清者，應連同本金一併轉入催收款。銀行資產評估
      損失準備提列及逾期放款催收款呆帳處理辦法（下稱逾催
      辦法）第10條定有明文。是所謂停止計息，係指銀行會計
      帳上將「逾期放款」科目轉入「催收款項」科目後，在會
      計帳上不再提列應收利息等科目，避免銀行虛列盈餘，故
      將該筆帳目（逾期本金加上一定期間之利息）轉入「催收
      款項」後，債權銀行對該「催收款項」科目不再提列會計
      帳上之「應收利息」或「利息收入」。況系爭債權讓與證
      明書亦載明：表列金額係立證明書人（即合庫銀行）依主
      管機關訂頒之逾催辦法所列會計帳列金額，實際上立證明
      書人係讓與原借款之債權（全部本金及相關利息、違約金
      及費用），亦即指基於民法等可主張請求之債權，債權受
      讓人皆得依法院債權憑證或執行名義所載或原契約、借據
      所約定之本金暨相關利息（含已發生者）、違約金（含已
      發生者）、墊付費用向借保人追償等語。從而，系爭利息
      仍應計算至清償日止，原告請求將系爭分配表次序1 所示
      利息、違約金數額均更正為0 元之主張，並非有據。
六、綜上所述，系爭分配表將系爭債權之利息及違約金列入分配
    ，關於86年6 月12日至93年9 月30日之利息列入分配部分，
    已罹於時效，則原告依強制執行法分配表異議之訴之規定，
    請求將系爭分配表中次序1 ，關於被告之債權利息超逾185,
    771 元部分予以剔除，為有理由，應予准許，並更正如主文
    第一項所示；其逾此部分之請求，則無理由，應予駁回。
據上論結，原告之訴為一部有理由，一部無理由，依民事訴訟法
第79條，判決如主文。
中    華    民    國  100     年    5     月    12    日
                  民事第一庭  審判長法  官  謝肅珍
                                    法  官  張茹棻
                                    法  官  林岳葳
正本係照原本作成。
如不服本判決，應於送達後20日內，向本院提出上訴狀並表明上
訴理由，如於本判決宣示後送達前提起上訴者，應於判決送達後
10日內補提上訴理由書（須附繕本）。
中    華    民    國   100    年    5     月    13    日
                                    書記官  簡文清